【裁判字號】    96,訴,2211
【裁判日期】    970610
【裁判案由】    違反著作權法
【裁判全文】
臺灣彰化地方法院刑事判決              96年度訴字第2211號
公  訴  人  臺灣彰化地方法院檢察署檢察官
被      告  甲○○
上列被告因違反著作權法案件，經檢察官提起公訴（96年度偵字
第1681號），本院判決如下：
    主  文
甲○○意圖出租而擅自以重製之方法侵害他人之著作財產權，處
有期徒刑拾月，應減刑為有期徒刑伍月，如易科罰金，以新臺幣
壹仟元折算壹日。扣案之點將家牌伴唱機壹臺沒收。
其餘被訴部分，無罪。
    犯罪事實
一、甲○○明知「送行」、「堅持」、「蝴蝶夢」、「相思枝」
    等音樂著作（下簡稱上開歌曲），係豪記影視唱片有限公司
    （下簡稱豪記公司）享有著作財產權之音樂著作，為受我國
    著作權法保護之著作物，非經著作權人豪記公司之同意或授
    權，不得擅自重製，竟未經授權，基於意圖出租而擅自重製
    上開著作於電腦伴唱機內再予出租之犯意，於民國95年11月
    前某日，在臺灣地區某不詳處所，以不詳方法，同時將上開
    屬音樂著作之歌曲，重製於其所有欲出租予「茗涵歡唱廣場
    」之點將家牌伴唱機內。並自95年11月1 日起，以每月新臺
    幣（下同）4,000 元之代價，將該臺伴唱機出租予不知情之
    「茗涵歡唱廣場」人員置放於該店包廂內，欲供不特定客人
    消費點唱（惟尚無積極證據足認確已有客人點唱「送行」、
    「堅持」、「蝴蝶夢」、「相思枝」等音樂著作），而擅自
    以此意圖出租而擅自重製上開音樂著作於電腦伴唱機並予出
    租之方式，侵害豪記公司享有之著作財產權。嗣於96年1 月
    22 日 晚上7 時許，經警會同豪記公司職員至上址店內施行
    檢查，當場扣得前開點將家牌伴唱機1 臺、遙控器1 個及點
    歌簿1 本。
二、案經豪記公司訴由彰化縣警察局北斗分局報告臺灣彰化地方
    法院檢察署檢察官偵查起訴。
    理    由
壹、證據能力部分：
    被告以外之人於審判外之陳述，雖不符前 4條之規定，而經
    當事人於審判程序同意作為證據，法院審酌該言詞陳述或書
    面陳述作成時之情況，認為適當者，亦得為證據；當事人、
    代理人或辯護人於法院調查證據時，知有第159 條第1 項不
    得為證據之情形，而未於言詞辯論終結前聲明異議者，視為
    有前項之同意，刑事訴訟法第159 條之5 定有明文。本案下
    列引為證據之證人陳述及書證，被告甲○○於本院審理中均
    不爭執其證據能力，且以之作為證據並無不當，依上揭法條
    之規定，自均有證據能力。
貳、實體方面：
一有罪部分：
  (一)訊據被告甲○○固對上開為警查扣之電腦伴唱機為伊所有，
    出租予「茗涵歡唱廣場」供客人點唱，警察查獲時，該臺電
    腦伴唱機內有「送行」、「堅持」、「蝴蝶夢」、「相思枝
    」等歌曲之事實坦承不諱，惟矢口否認有何違反著作權法犯
    行，辯稱略以：伊並未將前開歌曲灌入前開電腦伴唱機內云
    云。惟查：經警查扣之前揭電腦伴唱機內，未經著作權人
    豪記公司授權，違法重製有「送行」、「堅持」、「蝴蝶夢
    」、「相思枝」等音樂著作乙節，為被告所自承，且據證人
    即豪記公司職員丁○○於警詢時證述明確（見偵卷第18頁至
    第19頁），並有豪記影視唱片有限公司著作財產權讓與證明
    書5 紙、現場查獲照片5 紙附卷可稽（見偵卷第38頁至第42
    頁、第46頁至第48頁），及扣案之點將家牌伴唱機1 臺、遙
    控器1 個及載有「送行」、「堅持」、「蝴蝶夢」、「相思
    枝」等曲目之點歌簿1 本扣案足資佐證，前情已足認定。
    被告於警詢、偵訊及本院準備程序時均自承：上開歌曲均係
    伊灌錄到點唱機內等語（分見偵卷第16頁、第85頁及本院該
    次準備程序筆錄），核與證人即負責維修該電腦伴唱機之丙
    ○○於偵訊時結證稱：該機臺內之歌曲係被告灌錄等語相符
    （見偵卷第79頁），又證人丙○○本院97年2 月26日審理時
    具結後復補充證稱：其僅負責該機臺維修，並未曾自行灌錄
    歌曲至該機臺等語（詳見本院當日審判筆錄），且證人即茗
    涵歡唱廣場登記負責人乙○於本院97年5 月27日審理時亦證
    稱：該遭查扣伴唱機內所灌錄之歌曲，均係承租時即已灌製
    完成等語（詳見本院當日審判筆錄），足認前開4 首音樂著
    作，均應係被告重製灌錄至該電腦伴唱機內。被告嗣後於本
    院97年5 月27日審理時雖改辯稱：伊不會灌製歌曲云云，惟
    被告於本院97年5 月27日審理進行詢問被告犯罪事實時，經
    法院詢問：「被查到的『送行』、『堅持』、『蝴蝶夢』、
    『相思枝』這些歌曲是誰把它灌到點唱機裡面？」，被告先
    答以「我並不清楚」；再經本院詢問：「你之前不是說是你
    自己照舊機臺灌進去的？」，被告則答以「我不知道裡面有
    這些歌曲」等語（詳見本院當日審判筆錄），從而，依照被
    告上開『我不知道裡面有這些歌曲』所述，足認前開歌曲均
    應係被告所重製灌錄無誤。被告於本院97年2 月26日審理
    時陳稱：係伊自行與茗涵歡唱廣場接洽出租伴唱機機臺，伊
    知道茗涵歡唱廣場即係提供卡拉OK讓客人歌唱之店，也知道
    該臺伴唱機係讓客人唱的等語，核與證人丙○○於本院97年
    2 月26日審理時證稱：被告知情該點唱機係要放置在茗涵歡
    唱廣場供客人點唱等語相符（詳見該日審判筆錄），是被告
    主觀上有出租之意圖至明。綜上所述，被告事後翻異前詞
    ，顯係事後委責之詞，不足採信。本案事證明確，被告犯行
    堪以認定，應予依法論科。
  (二)著作權法第91條第2 項規定，係以意圖銷售或出租而擅自重
    製他人著作者，為其犯罪成立要件。則按照低度行為吸收於
    高度行為之原則，其出租重製他人著作之行為，當吸收於意
    圖出租而擅自重製行為之中，自應專依意圖出租而擅自重製
    之規定處罰（最高法院89年度臺上字第3300號判決意旨參照
    ）。查被告意圖出租，而未經豪記公司同意，擅自以重製之
    方法，將屬音樂著作之上開歌曲重製灌錄於扣案之電腦伴唱
    機內，核其所為，係犯著作權法第91條第2 項之意圖出租而
    擅自以重製之方法侵害他人之著作財產權罪。爰審酌被告侵
    害他人之音樂著作財產權，漠視對他人智慧財產結晶之保護
    與尊重，並影響我國保護智慧財產權之國際形象，且犯後一
    再飾詞卸責，未賠償豪記公司損害，惟念及其犯罪手段平和
    ，所獲利益尚非鉅大等一切情狀，量處如主文所示之刑。又
    按犯罪在中華民國96年4 月24日以前者，除本條例另有規定
    外，依下列規定減刑：一死刑減為無期徒刑。二無期徒刑減
    為有期徒刑20年。三有期徒刑、拘役或罰金，減其刑期或金
    額2 分之1 ；犯最重本刑為5 年以下有期徒刑以下之刑之罪
    ，依本條例規定減為6 月以下有期徒刑、拘役者，應於為減
    刑裁判時，併諭知易科罰金折算之標準，中華民國96年罪犯
    減刑條例第2 條第1 項、第9 條分別定有明文。查本件被告
    犯罪時間係在96年4 月24日以前，合於中華民國96年罪犯減
    刑條例第2 條第1 項第3 款減刑條件，應減其宣告刑2 分之
    1 如主文所示，併諭知易科罰金之折算標準。扣案之上開電
    腦伴唱機1 臺，核為被告犯本案犯罪之用，業據本院認定如
    前，且被告亦直承為其所有，爰依著作權法第98條規定，宣
    告沒收之。至其餘扣案物品，核非直接供被告犯罪所用之物
    ，爰均不予宣告沒收。
二無罪部分：
  (一)公訴意旨另略以：被告明知「送行」、「堅持」、「蝴蝶夢
    」、「相思枝」等歌曲，係豪記影視唱片有限公司（下稱豪
    記公司）享有著作財產權之音樂著作，非經豪記公司之授權
    ，不得擅自公開演出，竟擅自以公開演出之方法侵害他人音
    樂著作之著作財產權之犯意，未經豪記公司之授權，將重製
    有上開歌曲之點將家牌伴唱機1 臺出租予「茗涵歡唱廣場」
    （就意圖出租而擅自以重製方法侵害他人著作財產權部分，
    業於前文敘明論罪科刑情形），供不知情之不特定顧客點唱
    上開歌曲，向現場之公眾傳達上開歌曲音樂著作之內容，而
    以此公開演出之方式，侵害豪記公司對於上開歌曲音樂著作
    之著作財產權，因認被告此部分另涉有著作權法第92條之擅
    自以公開演出方法侵害他人著作權罪嫌。
  (二)按犯罪事實應依證據認定之，無證據不得認定犯罪事實；不
    能證明被告犯罪或其行為不罰者，應諭知無罪之判決，刑事
    訴訟法第154 條第2 項、第301 條第1 項分別定有明文。又
    刑事訴訟法第161 條第1 項規定：檢察官就被告犯罪事實，
    應負舉證責任，並指出證明之方法。因此，檢察官對於起訴
    之犯罪事實，應負提出證據及說服之實質舉證責任。倘其所
    提出之證據，不足為被告有罪之積極證明，或其闡明之證明
    方法，無從說服法官以形成被告有罪之心證，基於無罪推定
    之原則，自應為被告無罪判決之諭知（最高法院92年臺上字
    第128 號判例意旨參照）。
  (三)經查：依照本案卷附之搜證照片，並未顯示有何公開播送該
    歌曲，或現場有任何人為公開演出該歌曲之行為；且員警前
    往搜索，亦未查獲有任何公開播送該歌曲之行為，或是客人
    在場點播歌曲公開演出之情形。至員警雖當場測試證明電腦
    伴唱機內有前開歌曲，且出現點唱前開歌曲畫面之照片，然
    此係由員警基於取證之目的而點播，此動作應為取得證據之
    靜態查證，尚不得據以反證推論曾動態的公開播送或是由客
    人公開演出。再本件被告出租之電腦伴唱機內，收錄之歌曲
    非少，而上開「送行」、「堅持」、「蝴蝶夢」、「相思枝
    」僅屬其中4 首，此有扣案點歌簿1 本可資佐證，從而，前
    開歌曲占該電腦伴唱機歌曲之比例尚低，是否確已經不特定
    之人點播而為公開演出，實尚有疑。檢察官既未就上開電腦
    伴唱機於何時何地有公開播送及公開演出之情形舉證，即不
    得在無積極事證清況下，遽予推測被告「應」有以公開播送
    、公開演出之方式侵害告訴人豪記公司上開之音樂著作財產
    權之事實。此外，復查無其他積極證據足認被告確有此部分
    犯行，依照前開說明，應認被告此部分罪嫌不足，爰為無罪
    之諭知。
據上論斷，應依刑事訴訟法第299 條第1 項前段、第301 條第1
項，著作權法第91條第2 項、第98條，刑法第11條、第41條第1
項前段，中華民國96年罪犯減刑條例第2 條第1 項第3 款、第7
條、第9條，判決如主文。
中    華    民    國    97    年    6     月    10    日
            刑事第五庭    審判長法  官 余仕明
                                法  官 楊舒嵐
                                法  官 簡婉倫
以上正本證明與原本無異。
如不服本判決，應於收受送達後10日內向本院提出上訴書狀（應
敘述具體理由並附繕本）。
上訴書如未敘述理由，應於上訴期間屆滿後20日內補提理由書於
本院。
告訴人或被害人對於判決如有不服具備理由請求檢察官上訴者，
其上訴期間之計算係以檢察官收受判決正本之日期為準。
中    華    民    國    97    年    6     月    10    日
                                書記官 林盛輝
【附錄本案論罪科刑法條】
著作權法第91條第2項
意圖銷售或出租而擅自以重製之方法侵害他人之著作財產權者，
處6月以上五年以下有期徒刑，得併科新臺幣20萬元以上2百萬元
以下罰金。


司法院資訊處製作；財團法人民間司法改革基金會備份。
